臺灣屏東地方法院民事判決
110年度屏簡字第172號
原      告  林雅涵  
訴訟代理人  曹惠珠  
被      告  趙玉屏  
訴訟代理人  王秉華  
上列當事人間請求修復漏水事件，本院於民國111年4月13日言詞
辯論終結，判決如下：
    主      文
原告之訴駁回。
訴訟費用由原告負擔。　　
    事實及理由
一、按訴狀送達後，原告不得將原訴變更或追加他訴。但請求之
    基礎事實同一者不在此限，民事訴訟法第255條第1項第2款
    定有明文。原告提起本件起訴時，訴之聲明為：被告應將坐
    落屏東市○○路00000號0樓之0地板漏水部分修復至不漏水程
    度，因原告上開訴之聲明之內容不明確，原告於民國110年5
    月5日具狀變更訴之聲明為：被告應依110年5月5日書狀附件
    1所示之修繕方法（本院卷一第221頁）及附件2所示之修繕
    工項（本院卷一第223頁）將被告所有坐落屏東市○○路00○00
    號0樓之0房屋地板漏水處修繕至不漏水狀態。如被告不予修
    繕，應容忍原告僱工進入上開房屋，按前述施工方式進行修
    繕，修繕費用新臺幣（下同）86,460元由被告負擔。核原告
    所為變更訴訟標的部分與原訴請求所主張之基礎事實同一，
    證據資料亦得共通利用，核與前揭法律規定相符，自應准許
    。
二、原告主張：原告為屏東縣○○市○○路00○00號房屋（下稱A屋）
    之所有權人，被告則為屏東縣○○市○○路00○00號0樓之0房屋
    之所有權人（下稱B屋）。原告於107年12月間發現A屋3樓天
    花板開始發生滲水狀況，陸續於108、109年間請工程行之專
    業人員協助查看，經檢查後發現A屋3樓天花板漏水位置上方
    即為B屋之浴廁空間，經研判應係B屋浴廁管線漏水致A屋天
    花板發生滲漏水現象。惟被告屢經原告請託均置之不理，亦
    不配合檢修，致A屋3樓內滲漏水現象漸趨嚴重，天花板油漆
    亦有剝落情事，是本件漏水原因應為B房屋浴室防水層、排
    水系統及管線之問題等語。為此，爰依民法第767條第1項中
    段、第213條第1、3項、公寓大廈管理條第10條第1項及第12
    條之規定提起本件訴訟等語，並聲明：如上揭更正後之聲明
    。
三、被告則以：原告以B屋位於A屋3樓正上方，即逕認原告建物
    漏水均係被告所造成，並無依據，且於本件訴訟進行中，B
    屋浴室外牆亦出現油漆突起冒泡之情形，且日趨嚴重，被告
    有請工程行之專業人員協助查看，發現係B屋浴室天花板內
    ，因上方房屋（即屏東縣○○市○○路00○00號0樓之0房屋，下
    稱C屋）浴室排水管出現裂痕導致滲水，該滲水沿牆面流入B
    屋後再持續向下滲入A屋3樓天花板內，而C屋浴室排水管屬
    公共管線，經原告聯繫大樓管理委員會修繕後，B屋已無滲
    漏水情事，且依屏東縣建築師公會鑑定報告書記載，B屋浴
    廁防水層、排水系統及管線現無滲、漏水之情事，且無法認
    定A屋3樓曾經滲漏之原因及權責歸屬，故A屋3樓之漏水應與
    B屋無涉等語，資為抗辯，並聲明：原告之訴駁回。
四、得心證之理由：
  ㈠按所有人對於無權占有或侵奪其所有物者，得請求返還之。
    對於妨害其所有權者，得請求除去之。有妨害其所有權之虞
    者，得請求防止之，民法第767條第1項定有明文。次按當事
    人主張有利於己之事實者，就其事實有舉證之責任，民事訴
    訟法第277條前段定有明文，是民事訴訟如係由原告主張權
    利者，應先由原告負舉證之責，若原告先不能舉證，以證實
    自己主張之事實為真實，則被告就其抗辯事實即令不能舉證
    ，或其所舉證據尚有疵累，亦應駁回原告之請求（最高法院
    17年上字第917號判例意旨參照）。原告主張其為A屋之所有
    權人，被告則為B屋之所有權人，而A屋3樓之房間、走廊天
    花板因漏水而出現油漆剝落、壁癌等情，有原告提出之現場
    照片附卷可稽（本院卷一第357至361頁），且為被告所不爭
    執（本院卷二第274頁），應堪信為真實。至原告主張A屋3
    樓房間及走道之天花板受損係因B屋浴廁滲漏水所致，不僅
    妨害原告對A房屋所有權之行使，亦對於原告前開房屋所有
    權造成侵害，原告就有妨害其所有權之漏水行為即得請求排
    除之，然被告否認上開漏水與其有關，揆諸前開說明，應由
    原告就「A屋3樓房間、天花板受損係因B屋滲漏水所致」之
    有利於己之事實負舉證之責。
  ㈡經查，原告固提出前開現場照片及A屋3樓給水、排水平面圖
    、B屋排水、給水平面圖為證（本院卷一第357至361頁；本
    院卷二第43至55頁），惟前揭照片之內容至多僅能證明A屋3
    樓房間及走道天花板有滲水、潮濕、油漆剝落及壁癌等損害
    ，且A屋3樓受損房間之上方為B屋之浴廁空間等情，尚無法
    判斷該滲水發生之原因為何，自難僅以A屋3樓有滲漏水情況
    ，B屋浴廁位於該滲漏水位置上方，即遽認A屋3樓漏水係由B
    屋所造成。況就A屋3樓房間、走道之天花板受損原因為何一
    節，本院經兩造合意囑託社團法人屏東縣建築師公會鑑定，
    經該會指派建築師至現場勘查、檢測後，於111年1月10日做
    成鑑定，結論為：「⒈被告所有門牌號碼屏東縣○○市○○路000
    00號4樓之3房屋浴廁防水層、排水系統及管線現況無滲、漏
    水之情事。⒉原告所有門牌號碼屏東市○○路00000號房屋3樓
    房間及走廊天花板受有滲水、潮濕、壁癌等損害係因頂層構
    造體曾經滲漏水所致，現況無滲漏；故無法認定曾經滲漏原
    因、權責歸屬，及建議相對應之修繕範圍及式項；修繕金額
    亦無估算依據。」，有該公會111年1月10日屏縣建師鑑字第
    111003號鑑定報告書可參（本院卷三），且原告亦自承A屋3
    樓目前並無滲漏水問題等語（本院卷一第352頁），足認A屋
    3樓滲漏水之情形應非源於B屋所致，且A屋3樓目前已無滲漏
    水之問題。
  ㈢原告雖主張本件建築師檢測時間過短，未確認A屋3樓與B屋間
    有無其他公共管線，亦未針對牆壁之防水功能即浴室管線進
    行壓力測試，且未以儀器探測A屋3樓天花板之含水率，無法
    確定B屋浴廁是否有滲漏水之情形等語，然檢測有無滲漏水
    原因所需時間之長短，涉及滲漏水位置及範圍之多寡及大小
    、管線複雜與否、滲漏水位置之現況、檢測方式及檢測人之
    專業判斷等多項變因，且每一滲漏水事件均各自獨立，無法
    僅以特定滲漏水檢測所需時間推論每一滲漏水檢測所需時間
    之長短，而本件A屋3樓與B屋間雖存有公共汙水管，然經勘
    查A屋3樓之當下天花板並無滲漏水現象且表面乾燥，建築師
    認無須針對B屋浴廁牆壁、管線分別進行功能及壓力測試，
    亦無需針對天花板含水率測試必要，係其依現場勘查後所得
    之專業判斷，並非恣意取捨檢測項目，亦非即謂其他滲漏水
    個案有行此檢測項目，即認本件滲漏水事件亦有行此檢測項
    目之必要。
  ㈣原告復主張建築師曾指示被告應自110年12月3日起10日在浴
    室中開啟水龍頭放水，惟被告並未依建築師指示放水，建築
    師自難獲得正確之鑑定結論等語，然本件鑑定之過程係建築
    師於110年10月26日會同本院及兩造至現場初勘後，先於110
    年12月1日會同兩造到場進行B屋浴廁地板滲漏試驗，再於11
    0年12月3日會同兩造確認前開試驗結果並拍照記錄等節，有
    系爭鑑定報告可參（七、勘查經過情形），觀系爭鑑定報告
    之記載，並未提及110年12月3日指示須放水10日之測試項目
    ，況110年12月3日既為建築師最後一次複勘之期日，當無可
    能再於是日指示一新測試項目，卻未於測試完畢後再定複勘
    期日確認測試結果，且原告所稱在浴室開啟水龍頭放水10日
    之檢測方式，所需耗費之水資源甚多，顯與通常之滲、漏水
    檢測方式相悖，又本院自將本件漏水原因送交建築師鑑定時
    起，至建築師完成鑑定所需檢測、做成鑑定報告止，建築師
    均未向本院表示兩造於檢測過程有何不配合檢測之行為，自
    難認被告於鑑定過程中有證明妨礙之行為，原告雖提出錄影
    光碟指稱建築師有指示上開檢測方法而被告未依指示配合鑑
    定等語，然並未提出該光碟之譯文，且該光碟之內容經播放
    後亦無原告所述上情，則原告主張建築師本件鑑定結論尚有
    瑕疵等語，當無可採。
  ㈤原告又以前開鑑定報告之結論為「A屋3樓有漏水狀態，但現
    況無滲漏」，認該鑑定報告前後矛盾等語，然觀系爭鑑定報
    告結論欄之記載，A屋3樓天花板存有滲水所生潮濕、壁癌等
    情形，係建築師於勘測現場時就A屋3樓之現況予以描述，至
    其發生原因為何，如係檢測當下持續發生之滲、漏水狀況，
    建築師當能依其專業判斷滲、漏水之原因、位置及修繕方式
    ，惟如檢測當下已無滲、漏水之狀況，則難期待建築師僅憑
    滲、漏水所造成之損壞結果（即鑑定結論所載A屋3樓受有滲
    水、潮濕、壁癌等損害）推知先前造成此損壞之原因，而本
    件於建築師檢測當下並未發現B屋浴廁管線有滲、漏水情形
    ，亦僅係針對B屋浴廁管線檢測結果之描述，況A屋3樓之漏
    水與B屋浴廁管線有無漏水並無直接關聯，是系爭鑑定結論
    係就A屋3樓與B屋之現況分別描述，並無矛盾之處。而鑑定
    結論所指「頂層構造體」，經建築師以系爭函文說明係指該
    樓層（即A屋3樓）以上樓層之樓板即其相連結之柱、樑及牆
    ，至原告質疑系爭鑑定報告無法確知頂層構造體是否不再滲
    漏水一事，係針對目前未發生之事探究其將來發生之可能性
    ，然房屋構造是否漏水涉及建築管線使用之耗損情形、防水
    塗層之使用期限等，無法僅以現況無漏水即推論或擔保將來
    無漏水情事，亦非鑑定當下所能判定，亦非系爭鑑定報告之
    疏漏。
  ㈥原告雖主張曾於本件鑑定後，另外商請土木技師公會之技師
    勘查，確認A屋3樓龜裂、壁癌等現象確係滲漏水所致，且因
    B屋浴室、牆面均無防水層，始會滲漏水至A屋3樓，並執前
    開事由聲請由土木技師公會屏東辦事處再為鑑定漏水原因及
    修復費用等語，惟原告前開商請土木技師公會技師之勘查僅
    針對A屋3樓部分實際查看，B屋部分僅以原告提供之照片及
    建築結構圖為判斷依據，此為原告所自承（本院卷二第275
    頁），縱上開轉述技師意見之內容屬實，僅係其依目視結果
    所得推測之詞，並無任何實際勘查、測試之憑據，實難憑此
    推翻前開建築師實地勘查、測試之鑑定結果。況本件係由原
    告聲請由屏東建築師公會鑑定本件漏水原因及修復方法（本
    院卷一第251頁），被告亦於本院言詞辯論時表示同意由屏
    東建築師公會進行鑑定（本院卷一第352頁），該鑑定單位
    既已經兩造合意選任，且系爭鑑定報告已載明其鑑定之經過
    及結果，並無原告前述之瑕疵或不明瞭之處，自不能僅以其
    鑑定結果對原告不利，即聲請再為鑑定，是原告此部分聲請
    並無必要，應予駁回。
五、綜上所述，原告既自承A屋3樓天花板現無滲漏水之情形，且
    無法證明A屋3樓天花板曾經之滲漏原因、權責歸屬為何，原
    告自無從依民法第767條等規定，請求被告除去漏水之侵害
    ，故原告本件請求為無理由，應予駁回。
六、本件事證已臻明確，兩造其餘之攻擊或防禦方法及所用之證
    據，經本院斟酌後，認為均不足以影響本判決之結果，爰不
    逐一論列，附此敘明。
七、訴訟費用負擔之依據：民事訴訟法第78條。
中　　華　　民　　國　　111 　年　　4 　　月　　27　　日
                  屏東簡易庭  法  官  彭聖芳
正本係照原本作成。
如對判決上訴，須於判決送達後20日內向本院提出上訴狀，其未
表明上訴理由者，應於提出上訴後20日內向本院補提理由書狀（
均須按他造當事人之人數附繕本）。
如委任律師提起上訴者，應一併繳納上訴審裁判費。
中　　華　　民　　國　　111 　年　　4 　　月　　27　　日
                              書記官  孫秀桃